【裁判字號】    97,簡上附民,24
【裁判日期】    971008
【裁判案由】    毀棄損壞等
【裁判全文】
臺灣高雄地方法院刑事附帶民事訴訟判決
                                  97年度簡上附民字第24號
原      告  乙○○
被      告  甲○○○
上列被告因公然侮辱案件（本院97年度簡上字第427 號），經原
告提起附帶民事訴訟，請求損害賠償，本院判決如下：
    主  文
被告應給付原告新台幣貳萬元，及自民國九十七年六月十日起至
清償日止按年利率百分之五計算之利息。
原告其餘之訴及假執行之聲請均駁回。
    事  實
一、原告於本院言詞辯論期日經合法傳喚，無正當之理由不到庭
    ，爰依刑事訴訟法第498 條之規定，不待其陳述而為判決。
二、原告起訴主張：被告甲○○○於民國96年11月10日下午7 時
    30分，在原告位於高雄縣美濃鎮○○路72之4 號住處前，以
    不堪入耳之言語辱罵原告，其涉犯公然侮辱罪部分，業經臺
    灣高雄地方法院高雄簡易庭判處拘役10日。又原告遭被告以
    言語羞辱，名譽嚴重受損，精神上受有極大痛苦，爰依民法
    侵權行為法律關係，請求精神上之損害賠償等語，並聲明求
    為判決：(一)被告應給付原告新臺幣（下同）200,000 元，及
    自起訴狀繕本送達被告之翌日起至清償日止，按年息百分之
    5 計算之利息；(二)前項請求，原告願供擔保，請准宣告假執
    行。
三、被告則以：伊並未辱罵原告等語資為抗辯，並請求駁回原告
    之訴。
四、按附帶民事訴訟之判決，應以刑事訴訟判決所認定之事實為
    據，刑事訴訟法第500 條前段定有明文。本件被告有上開妨
    害原告名譽之犯行，業經本院以97年度簡上字第427 號刑事
    判決認定屬實，是本件自應以該刑事判決所認定之事實為據
    ，則被告之公然侮辱行為確有損害原告名譽等事實，堪信為
    真實。
五、按因故意或過失，不法侵害他人之權利者，負損害賠償責任
    ；不法侵害他人之身體、健康、名譽、自由、信用、隱私、
    貞操或不法侵害其他人格法益而情節重大者，被害人雖非財
    產上之損害，亦得請求賠償相當之金額，民法第184 條第1
    項前段、第195 條第1 項前段分別定有明文。又按，民法第
    195 條第1 項所謂「相當」，自應以實際加害情形與其名譽
    影響是否重大，及被害者之身分地位與加害人經濟狀況等關
    係定之。且慰藉金之賠償須以人格權遭遇侵害，使精神上受
    有痛苦為必要，其核給之標準固與財產上損害之計算不同，
    然非不可斟酌雙方身分資力與加害程度，及其他各種情形核
    定相當之數額（最高法院47年台上字第1221號、51年台上字
    第22 3號判例意旨參照）。經查，被告故意不法侵害原告之
    名譽，既如前述，依法自應負賠償責任。本件原告因被告妨
    害名譽之行為，其精神上受有相當痛苦，可堪認定，是而原
    告依前開民法侵權行為之法律關係，請求被告賠償因名譽權
    受侵害所受之精神上損害，核屬有據。又查，原告為國中肄
    業，現從商，此經原告於上開刑事案件警詢中陳述明確（參
    臺灣高雄地方法院檢察署96年度偵字第35651 號卷第10頁受
    詢問人欄之記載）；又被告為國小二年級肄業，現無業，積
    欠會錢20幾萬元等節，亦據被告到庭陳述在卷（見本院卷第
    23頁），均足採認。本院審酌上開各情，並考量兩造為鄰居
    關係，被告侮辱之時間、方式，以及原告名譽之損害、精神
    上所受痛苦之程度等一切情狀，認原告請求之慰撫金以20,0
    00元為適當。
六、綜上，原告本於侵權行為之法律關係，請求被告給付精神慰
    撫金20,000元，及自起訴狀繕本送達被告之翌日即97年6 月
    10日起至清償日止按年息百分之5 計算之利息，自屬有據，
    應予准許；原告逾此範圍之請求，則無理由，應予駁回。至
    原告假執行之聲請，因本件屬確定判決，核無必要，併予駁
    回。
據上論結，本件原告之訴為一部有理由，一部無理由，依刑事訴
訟法第502 條第1 項、第2 項、第498 條，判決如主文。
中    華    民    國    97    年    10    月    8     日
                  刑事第四庭  審判長法  官  陳  箐
                                    法  官  林俊寬
                                    法  官  楊佩蓉
本判決不得上訴。
中    華    民    國    97    年    10    月    8     日
                                    書記官  王壹理


司法院資訊處製作；財團法人民間司法改革基金會備份。
